【裁判字號】    97,簡上,467
【裁判日期】    971210
【裁判案由】    詐欺
【裁判全文】
臺灣高雄地方法院刑事判決            97年度簡上字第467 號
上  訴  人
即  被  告  甲○○
                    （另案於臺灣高雄第二監獄執行中）
上列上訴人即被告因詐欺案件，不服本院高雄簡易庭中華民國97
年3 月31日96年度簡字第7789號第一審簡易判決（聲請簡易判決
處刑案號：臺灣高雄地方法院檢察署96年度偵字第33983 號）提
起上訴，本院管轄之第二審合議庭判決如下：
    主  文
上訴駁回。
    事  實
一、甲○○前因施用毒品案件，經本院以92年度訴字第2435號判
    處有期徒刑10月確定；復因施用毒品案件，經本院以93年度
    訴字第490 號判處有期徒刑8 月確定；又因公共危險等案件
    ，經臺灣臺南地方法院以93年度交訴字第67號判決，各判處
    有期徒刑11月、7 月，應執行有期徒刑1 年5 月確定，並經
    臺灣臺南地方法院就上開案件定應執行刑為有期徒刑2 年8
    月，於民國（下同）95年5 月11日假釋出監，所餘刑期並付
    保護管束，至同年12月21日保護管束期滿執行完畢。猶不知
    悔改，其明知國內社會上層出不窮之詐騙集團或不法份子為
    掩飾其不法行徑，避免執法人員之追究及處罰，經常利用他
    人之存款帳戶掩人耳目，雖預見將自己申辦之帳戶提供不認
    識之他人使用，可能幫助他人從事財產犯罪，竟以縱有人持
    其存款帳戶作為詐騙之犯罪工具，亦不違其本意之幫助詐欺
    犯意，於95年5 月25日在第一商業銀行鳳山分行（下稱第一
    銀行）開立帳號00000000000 號帳戶，隨即於同日在高雄縣
    鳳山市某處，將上開第一銀行帳戶之存摺、提款卡及密碼等
    物，交予真實姓名年籍不詳「陳姓」成年男子及其所屬詐欺
    集團成員使用。嗣該詐騙集團成員意圖為自己不法之所有於
    96年5 月5 日22時許撥打電話予丙○○，佯稱有人要出錢斷
    其手腳，如依指示匯款可代為擺平云云，致丙○○陷於錯誤
    ，於翌日18時許，匯款新臺幣（下同）10, 000 元至前開第
    一銀行帳戶。嗣經丙○○察覺有異，始知受騙，報警處理而
    悉上情。
二、案經臺南市警察局第二分局報告台灣臺南地方法院檢察署，
    呈請臺灣高等法院檢察署檢察長令轉臺灣高雄地方法院檢察
    署檢察官聲請簡易判決處刑。
    理  由
一、證據能力部分：
    被告以外之人於審判外之陳述，雖不符刑事訴訟法第159 條
    之1 至第159 條之4 之規定，而經當事人於審判程序同意作
    為證據，法院審酌該言詞陳述或書面陳述作成時之情況，認
    為適當者，亦得為證據，刑事訴訟法第159 條之5 第1 項定
    有明文。被告及檢察官對於本判決所引用之審判外陳述之證
    據能力，於本院準備程序時，表示同意作為本案證據使用，
    茲審酌該等言詞陳述作成時之情況，並無非法取供或不宜作
    為證據之情事，爰依上開規定作為本案證據使用。
二、認定犯罪事實所憑之證據及理由
    訊據上訴人即被告甲○○固坦承有開設上開第一銀行帳戶一
    事，惟矢口否認有何幫助詐欺之犯行，辯稱：我是看到報紙
    廣告要辦理貸款，依廣告之電話撥打後，陳姓男子要我去開
    戶，開戶完後，我將第一商業銀行之存摺、提款卡、密碼交
    付予陳姓男子，並委託辦理貸款，嗣因無法聯絡陳姓男子，
    我有至銀行掛失止付及報案云云。
(一)、上揭第一銀行帳戶，係為被告於95年5 月25日所申請，且被
    告確有將第一銀行帳戶之存摺、提款卡及密碼交付陳姓男子
    之事實，業經被告自承在卷，並有第一銀行於97年6 月18日
    一鳳字第98號函所附之印鑑卡及存款明細分類帳各1 份附卷
    可參（詳本院卷第34頁至第36頁）；證人即被害人丙○○經
    詐欺集團成員向其佯稱有人要出錢斷其手腳，如依指示匯款
    可代為擺平云云，致丙○○誤信為真，而陷於錯誤，匯款10
    ,000 元 至被告上開第一銀行之帳戶內，嗣丙○○發覺有異
    ，始知受騙等事實，業據證人丙○○於警詢中證述明確（詳
    警卷第3 頁至第4 頁），並有轉帳交易明細表及被告存摺交
    易往來明細查詢單1 份附卷可稽（詳警卷第7 頁、第16頁）
    ，堪認被告所提供之上開帳戶確遭不詳之詐騙集團使用於詐
    欺取財無疑。
(二)、被告雖以前揭情詞置辯，被告自陳係透過報紙廣告得知此一
    辦理貸款之管道云云，然被告係一成年人，既亟需貸款獲得
    金錢，衡情應會審慎確認陳姓男子之人別並掌握其行蹤，以
    確保可以自陳姓男子處取得借貸款項，焉有可能甘冒陳姓男
    子可能行蹤不明，而將貸得款項侵占入己之風險，將其帳戶
    存摺、密碼、及提款卡等資料交付素不相識，且無法確知真
    實姓名、住處之人。且辦理信用貸款之目的在於貸款經核准
    後將所核貸之金額撥入金融帳戶內以供使用，被告如需他人
    代辦貸款，僅將申貸所需證件交付即可，本毋須將帳戶之存
    摺、提款卡及密碼交予他人辦理貸款使用之理，否則，將無
    法避免貸得款項遭人侵占或盜領。而被告嗣後無法聯絡陳姓
    男子時，復未向第一銀行辦理掛失以及向警方報案，此有第
    一銀行97年9 月3 日一鳳字第160 號函及高雄縣政府警察局
    鳳山分局97年10月6 日高縣警偵字第0970018519號函附卷可
    憑（詳本院卷第61頁及第67頁），則被告所辯：因無法聯絡
    陳姓男子，我有至銀行掛止止付及報案云云，委難採信。
(三)、按於金融機構開設帳戶，請領存摺及提款卡，係針對個人身
    分之社會信用而予以資金流通，具有強烈之屬人性格，而金
    融帳戶作為個人理財之工具，申請開設並無任何特殊之限制
    ，一般民眾皆得以存入最低開戶金額之方式申請取得，且同
    一人均得在不同之金融機構申請數個存款帳戶使用，此乃眾
    所週知之事實。故一旦有人刻意收集他人帳戶使用，依一般
    常識，極易判斷係隱身幕後之人基於使用他人帳戶，規避存
    提款不易遭偵查機關循線追查之考慮而為，自可產生與不法
    犯罪目的相關之合理懷疑。且日常生活中，不法之徒利用人
    頭帳戶進行之不法行為，最常見者不外詐騙他人錢財，此業
    經傳播媒體多所報導而廣為周知，而存摺、提款卡、密碼均
    係與個人隱私有密切關係之重要物件，一般人若非基於特殊
    目的或情誼，斷無任意交由他人保管或使用之理。被告係智
    慮正常之成年人，其對將己有之存摺、提款卡、密碼交付他
    人，極可能遭詐欺者用作詐取財物之工具，衡情應有所預見
    ，而仍將其帳戶存摺及提款卡交付不詳姓名之人，是被告有
    幫助他人遂行詐欺取財之不確定故意，亦堪認定。
(四)、綜上所述，被告前開所辯，顯係事後卸責之詞，不足採信，
    本件事證明確，被告犯行洵堪認定。
三、論罪科刑
(一)、按刑法上之幫助犯，係對於犯罪與正犯有共同之認識，而以
    幫助之意思，對於正犯資以助力，而未參與實施犯罪之行為
    者而言（最高法院75年度台上字第1509號、88年度台上字第
    1270號判決亦同此意旨）。是以，如未參與實施犯罪構成要
    件之行為，且係出於幫助之意思提供助力，即屬幫助犯，而
    非共同正犯。被告將前揭帳戶交予陳姓男子後，復由其詐欺
    之成員向被害人施以詐術，致被害人陷於錯誤，而將款項匯
    入被告所提供之帳戶，核其所為係犯刑法第30條第1 項、第
    339 第1 項之幫助詐欺取財罪。被告係幫助犯，依刑法第30
    條第2 項規定，按正犯之刑減輕之。被告前因施用毒品案件
    ，經本院以92年度訴字第2435號判處有期徒刑10月確定，復
    因施用毒品案件，經本院以93年度訴字第490 號判處有期徒
    刑8 月確定，又因公共危險等案件，經臺灣臺南地方法院以
    93年度交訴字第67號判決，各判處有期徒刑11月、7 月，應
    執行有期徒刑1 年5 月確定，並經臺灣臺南地方法院就上開
    案件定應執行刑為有期徒刑2 年8 月，於95年5 月11日假釋
    出監，所餘刑期並付保護管束，至同年12月21日保護管束期
    滿執行完畢，此有臺灣高等法院被告前案紀錄表1 份在卷可
    稽，其前受徒刑之執行完畢後，5 年以內故意再犯本件有期
    徒刑以上之罪，為累犯，應依刑法第47條第1 項之規定，加
    重其刑，並依法先加後減之。
(二)、本案經本院審理結果，認第一審以被告犯幫助詐欺取財，依
    刑事訴訟法第449 條第1 項前段、第454 條第2 項、刑法第
    30條、第339 第1 項、第47條第1 項、第41條第1 項前段，
    刑法施行法第1 條之1 之規定，判處被告拘役50日，並諭知
    易科罰金以新台幣1,000 元折算1 日之折算標準，其認事用
    法均無違誤，量刑亦屬妥適。職是，被告上訴意旨否認犯罪
    ，指摘原判決認定事實有誤、請求改判云云，為無理由，應
    予駁回。
據上論結，應依刑事訴訟法第455 條之1 第1 項、第3 項、第36
4 條、第373條、第368條，判決如主文。
本案經檢察官乙○○到庭執行職務。
中    華    民    國    97    年    12    月    10    日
                刑事第十六庭  審判長法  官  李代昌
                                    法  官  周宛瑩
                                    法  官  文昌
以上正本證明與原本無異。
不得上訴。
中    華    民    國    97    年    12    月    10    日
                                    書記官  吳良美
刑法第339條第1項：
意圖為自己或第三人不法之所有，以詐術使人將本人或第三人之
物交付者，處5年以下有期徒刑、拘役或科或併科1,000元以下罰
金。


司法院資訊處製作；財團法人民間司法改革基金會備份。
